【裁判字號】    95,易緝,7
【裁判日期】    950317
【裁判案由】    詐欺
【裁判全文】
臺灣臺中地方法院刑事判決               95年度易緝字第7號
公  訴  人  臺灣臺中地方法院檢察署檢察官
被      告  乙○○
                    （現另案在臺灣臺中監獄執行中）
上列被告因詐欺等案件，經檢察官提起公訴（89年度偵字第8043
、9678、9823、9934、14413號），暨聲請併案辦理（90年度偵
字第2101號、94年度偵緝字第1907號），本院判決如下：
    主    文
乙○○共同連續行使偽造私文書，足以生損害於他人，累犯，處
有期徒刑肆年。扣案之警察制服壹套沒收。
    犯罪事實
一、乙○○於民國83年間，曾因竊盜罪，經本院判處有期徒刑七
    月確定，並於86年8月25日執行完畢。猶不知悔改，復因曾
    任職於販賣家電用品之新象公司，而與該公司之同事子○○
    、丑○○、江銘滄及姓名年籍均不詳之其他成年男女，基於
    意圖為自己不法之所有、行使偽造私文書、僭行公務員職權
    、冒用公務員服章之概括犯意聯絡，共同組成詐欺集團，挑
    選新象公司客戶裡高年齡之老人為對象，並以新象公司員工
    處理公司業務之方式，或由其中一人穿著警察制服冒稱警察
    執行職務之方法，連續在下列之時間、地點，向己○○等人
    詐騙財物：
  (一)88年7月19日上午11時30分許，乙○○與一姓名年籍均不詳
    之成年男子，至臺中市○○區○○路191巷11號己○○家中
    ，對己○○佯稱：你常向本公司購買家電用品，公司要發獎
    金給你，請將你的存摺及印章交給我們帶回公司辦理等語，
    己○○不疑有他，遂將其所有之存摺、印章交給乙○○及該
    名男子，乙○○與該名男子即於當日中午12時14分許，持該
    存摺及印章至中興商業銀行北屯分行（下簡稱中興銀行），
    由乙○○填寫提領新臺幣（下同）五萬元之取款憑條並盜蓋
    己○○所交付之印章在取款憑條存戶簽章處，以偽造己○○
    領取五萬元之取款憑條一紙，偽造完成後，連同己○○所交
    付之存摺交給該銀行之承辦人員陳彗玫以詐領己○○之存款
    ，而為行使，致承辦員陳彗玫誤信其係經己○○授權，乃交
    付五萬元予乙○○。足以生損害於中興銀行及己○○。
  (二)89年3月30日13時許，乙○○與丑○○、子○○，至臺中縣
    大甲鎮○○里○○路83號庚○○家中，對庚○○佯稱：你以
    前所買之瓦斯防爆器太貴可退款，請你攜帶存摺、印章一起
    到大甲農會辦理等語，庚○○不疑有他而將其妻辛○○○之
    存摺、印章交給乙○○等人並坐上渠等所開來之自小客車，
    至大甲農會西岐分部後，乙○○等人叫庚○○在車內等候，
    由丑○○進入該農會分部，填寫提領十萬元之取款憑條並盜
    蓋庚○○所交付之辛○○○印章在取款憑條存戶簽章處，以
    偽造辛○○○領取十萬元之取款憑條一紙，偽造完成後，連
    同庚○○所交付之辛○○○存摺交給該農會之承辦人員以詐
    領辛○○○之存款，而為行使，致該農會之承辦人員誤信其
    係經辛○○○授權，乃交付十萬元予丑○○，得手後，丑○○等人即將存摺、印章交還庚○○，再藉詞渠等要去吃飯，
    請庚○○下車後，駕車快速離去，足以生損害於庚○○夫妻
    及大甲農會西岐分部。
  (三)89年4月21日14時許，由丑○○穿著警察制服夥同子○○，
    至臺中縣太平市○○路350巷8號丁○○家中，以警察身分對
    丁○○騙稱：89年3月間詐騙你錢財未遂之歹徒已抓到，請
    你攜帶存摺、印章一同搭車前往指認等語，丁○○不疑有他
    而照辦，在車行途中，丑○○叫丁○○將存摺、印章交伊核
    對，並趁丁○○不注意之際，迅持丁○○之印章盜蓋在事先
    準備好之郵局提款單存戶簽章處，蓋好後，印章還給丁○○
    ，再藉詞存摺須帶到郵局交給承辦人員確認，至太平郵局後
    ，丑○○單獨下車迅速將丁○○之存摺、蓋好章之提款單交
    給在郵局內接應之同夥乙○○、江銘滄及一不知名之成年女
    子，而由乙○○在該提款單上填寫日期、帳號、金額，以偽
    造丁○○欲領取二十萬元之提款單一張，偽造完成後，由該
    名成年女子將該提款單及存摺交給郵局之承辦人員以詐領丁○○之存款，而為行使，致郵局之承辦人員誤信其係受丁○○授權，乃交付二十萬元予該女子，足以生損害於丁○○及
    太平郵局；丑○○於將存摺等物交給同夥後，旋即上車將丁○○載到臺中市○○路某一照相館前，請丁○○下車照相，
    並於丁○○下車後加速駛離。
  (四)89年5月6日10時許，乙○○穿警察制服與一姓名年籍均不詳
    之成年男子，至臺中縣后里鄉○○村○○路112之1號壬○○
    家中，以警察身分對壬○○佯稱：已查獲二個月前詐騙你三
    十三萬元之歹徒，請你攜帶提款卡一同搭車到警局指認等語
    ，壬○○不疑有他而照辦，並坐上渠等所開來之車牌號碼X9
    -7211號自用小客車，在車行途中，乙○○謊稱：指認歹徒
    時，不要攜帶貴重物品等語，使壬○○陷於錯誤而交付其身
    上之金戒指、現金六千元及提款卡（含密碼）後，即在臺中
    縣豐原憲兵隊前，叫壬○○下車等候，並於壬○○下車後迅
    速開往臺中縣后里義里郵局，接續以壬○○之提款卡插入提
    款機及鍵入密碼之不正方法，詐提三萬元、六千元。
  (五)89年5月11日上午11時許，由子○○身穿警察制服夥同乙○○，至臺中縣東勢鎮○○里○○路西新巷89之23號甲○○家
    中，以警察身分對甲○○佯稱：請你持存摺、印章、身分證
    、退伍令一同前往協助辦案等語，甲○○不疑有他而照辦，
    並坐上渠等所開來之自用小客車，在車內，子○○二人叫甲○○將存摺等物交給渠等保管後，即在臺中縣潭子鄉○○村
    ○路旁，叫甲○○下車等候，並於甲○○下車後迅速開往東
    勢郵局，由子○○填寫十萬元之提款單並盜蓋甲○○所交付
    之印章在提款單存戶簽章處，以偽造甲○○欲領取十萬元之
    提款單一紙，偽造完成後，交由乙○○連同甲○○所交付之
    存摺交給該郵局之承辦人員以詐領甲○○之存款，而為行使
    ，致郵局之承辦人員誤信其係經甲○○授權，乃交付十萬元
    予乙○○，足以生損害於甲○○及東勢郵局。
  (六)89年12月20日中午12時50分許，乙○○與一姓名年籍均不詳
    之成年女子，至臺中縣新社鄉○○村○○街○段57巷25號戊○○○家中，對戊○○○誆稱：妳向本公司所購買之淨水器
    有投保，現在公司要把保險金七千元退還給妳，請妳將存摺
    及印章交給我們辦理等語，戊○○○不疑有他，遂將其所有
    之存摺、印章交給乙○○及該名女子，乙○○與該名女子即
    於當日13時許，持該存摺及印章至臺中縣新社鄉農會，由該
    名女子填寫提領十三萬元之取款憑條並盜蓋戊○○○所交付
    之印章在取款憑條存戶簽章處，以偽造戊○○○領取十三萬
    元之取款憑條一紙，偽造完成後，連同戊○○○所交付之存
    摺交給該農會之承辦人員陳慧菁以詐領戊○○○之存款，而
    為行使，致承辦員陳慧菁誤信其係經戊○○○授權，乃交付
    十三萬元予該女子。足以生損害於新社鄉農會及戊○○○。
  (七)警察於89年5月15日上午11時5分許，在南投縣南投市○○路
    490巷前查獲共犯子○○、丑○○共乘車牌號碼X9-7211號自
    用小客車，並在車內扣得乙○○所有冒充警察時穿著之警察
    制服一套。（共犯丑○○、子○○、江銘滄業經本院89年度
    易字第3112號案分別判處有期徒刑四年、三年、十一月）。
二、案經臺中縣警察局大甲分局、和平分局報請及南投縣警察局
    南投分局、中興分局報由臺灣南投地方法院檢察署呈請臺灣
    高等法院臺中分院檢察署令轉臺灣臺中地方法院檢察署檢察
    官偵查起訴，暨臺中縣警察局東勢分局、臺中市警察局第五
    分局報請臺灣臺中地方法院檢察署檢察官聲請併案辦理。
    理    由
一、訊據被告乙○○，固坦承與丑○○、子○○共為犯罪事實欄
    (二)部分詐騙庚○○之事實，惟否認有為犯罪事實欄(一)及(六)之
    行為，並辯稱：犯罪事實欄(三)、(四)、(五)部分，伊有無參與已
    經沒有印象，但伊從來沒有沒穿過警察制服冒充警察或與冒
    充警察之人去詐騙他人財物云云。
二、本件共犯丑○○在其被訴之本院89年度易字第3112號案（下
    簡稱本院第3112號案）中向法官所為之陳述，雖未經具結，
    但因其在該案中之身分係被告，非證人，依法無須具結，依
    刑事訴訟法第159條之1第1項之規定，其陳述應得為證據。
    合先敘明。
三、經查，犯罪事實欄(一)部分：業經證人即被害人己○○於本院
    審理中指訴被騙之情節在卷，並有取款憑條一紙在卷可憑（
    參第10244號偵卷第34頁），而該取款憑條上之筆跡經與被
    告於94年12月28日在檢察官偵訊中所寫之字跡（參第1907號
    偵緝卷第27頁）比對結果，其筆劃、字體，均極為相似，應
    係同一人所寫無誤，且證人即中興銀行之職員陳彗玫於95年
    3月10日在本院結證稱：「（問：對於妳在警詢中所言有何
    意見？）我對那個提款之人沒有什麼印象，之前警察有到銀
    行調閱錄影帶，我是看錄影帶的那個人與被告口卡上面的照
    片很像，所以才指認的」、「（問：對於妳在89年6月28日
    偵訊筆錄有何意見？）我確定是一個年輕人去領的，不是己○○本人」、「（問：提示提款條，是否是那天提款之人所
    寫的？）是的」（參本院卷第105～106頁筆錄），另證人陳
    彗玫於88年7月20日在警詢中陳稱：「（問：警方提供乙○○，是否就是88年7月19日中午12時14分許，涉嫌偽填取款
    憑條盜領己○○存款五萬元之人？）是的，正是此人無誤」
    （參第10244號偵卷第30頁）。(二)部分：被告已經自白在卷
    ，且經共犯子○○於95年3月10在本院審理中證述明確，與
    子○○及丑○○在本院第3112號案中所供述之情節互核亦完
    全相符，復經被害人庚○○於警詢及本院第3112號案審理中
    一再指訴被騙之情節在卷，並有取款憑條一紙（參本院第31
    12號卷第124頁），及共犯丑○○在提款時遭錄影後翻拍之
    照片一張（參第8043號偵卷第337頁）附卷可稽。(三)部分：
    除經被害人丁○○於警詢、檢察官偵訊中及本院第3112號案
    審理時一再指認共犯丑○○、子○○在卷外，並有提款單一
    紙在卷可佐（參第3112號案卷第141頁），而該紙提款單經
    送請內政部警政署刑事警察局鑑定結果，上面有被告及共犯
    江銘滄之指紋（參第9934號偵卷第25頁鑑定書），且提款單
    上之字跡經與被告於94年12月28日在檢察官偵訊中所寫之筆
    跡（參第1907號偵緝卷第27頁）比對結果，其筆劃、字體亦
    極為相似，應係同一人所為。(四)部分：業經被害人壬○○於
    警詢、檢察官偵訊中及本院第3112號案審理時迭陳被騙之情
    節在卷，且其兒子即證人癸○○○於95年3月10日在本院結
    證稱：「（問：你在警詢、偵訊及本院第3112號案審理中所
    言有何意見？）無意見，我說的都是實話」、「（問：你有
    無看過在庭的被告乙○○？）時間有一點久，但被告眼部特
    徵、臉部的座瘡、體型與我當時看到的歹徒很相近，且現在
    被告比較消瘦，穿著也跟當時不同，當時那個人是穿著警察
    制服有配槍，我不知道是真槍還是假槍」，另癸○○○於89
    年8月18日在警詢中陳稱：「89年5月6日10時許我有在場，
    當時我有記下車牌是X9-7211號，經我詳視警方提供之照片
    ，發現乙○○就是假冒警察詐財之男子之一」（參第8043
    號偵卷第473頁筆錄），89年10月17日在本院第3112號案審
    理中稱：「那天著警察制服的人臉上坑坑洞洞的，年輕皮膚
    白白的」（參本院第3112號案卷第78頁筆錄），又共犯丑○○於89年9月28日在本院第3112號案審理中供稱：「乙○○
    有時會向我借車，89年5月15日在我X9-7211號車上查獲之警
    察制服是乙○○的」（參本院第3112號案卷第44頁筆錄），
    此外，復有壬○○在后里義里郵局帳戶之存款於89年5月6日
    在提款機提款二筆共三萬六千元之出入明細一份存卷可考（
    參本院第3112號案卷第133頁）。(五)部分：業經被害人甲○○於警詢及本院第3112號案審理中一再指訴被騙之情節在卷
    ，且經共犯子○○於警詢、檢察官偵訊中及本院第3112號案
    審理時坦承係其與被告所為明確，並有其填寫之提款單一紙
    附卷可證（參第8043號偵卷第158頁），而該提款單上之字
    跡經與子○○在本院第3112案審理中所寫之筆跡（參本院第
    31 12號案卷第50頁）比對結果，其字體、筆劃幾乎完全一
    樣，另經送內政部警政署刑事警察局鑑定結果，上面有被告
    之指紋（參第9934號偵卷第19頁鑑定書），此外，復有被告
    在郵局提款時遭錄影後翻拍之照片三張存卷可證（參第9934
    號偵卷第37～38頁），而該些照片經提示被告閱覽後，被告
    亦承認上面的人應係其本人無誤（參本院卷第109頁筆錄）
    。(六)部分：業經被害人戊○○○於警詢中陳述遭一男一女被
    騙之情節及指認被告口卡上之照片明確，復於95年3月10日
    在本院審理中當庭指認被告即為該其中之男子在卷，並有取
    款憑條一紙附卷可考（參第2101號偵卷第15頁），而被害人
    戊○○○所指訴之情節，與新社鄉農會之承辦人員陳慧菁於
    89年12月27日在警詢中陳稱：「是一位不詳女子拿戊○○○
    的存摺至櫃檯領錢」等語相符（參第2101號偵卷第11頁筆錄
    ）。綜上所查，本院認被告雖否認大部分所為，但犯罪事實
    欄所載之被害情節，幾乎如出一轍，應係同一批人所為，且
    被害人大都為新象公司之客戶，此與共犯子○○於89年5月
    23日在警詢中、89年6月9日在檢察官偵訊時供稱：「新象公
    司是銷售瓦斯廚具，我和丑○○以前都是該公司的業務員，
    後來丑○○叫我提供以前跑的客戶資料給他，以獨居老人為
    主，我告訴他沒有那麼多資料，他說只要是客戶就可以了，
    我知道丑○○是去騙錢，他如果詐財成功，會給我吃紅，每
    次約二、三萬元，另外還有乙○○也有參與」等語相符（參
    第80 43號偵卷第108～111、229～231頁），又被害人均為
    七、八十歲之老人，渠等可於眾多被告中指認向渠等詐財之
    特定被告，若非確有其事，渠等印象深刻，當不可能如此，
    再經被害人指認並於89年5月15日被查獲之X9-7211號車係韓
    靜芬所有，從89年3月開始，都由其弟丑○○在使用乙節，
    亦據韓靜芬於89年5月22日在警訊中陳述明確（參第9934號
    偵卷第10～12頁），且為共犯丑○○自承在卷，該車被查獲
    時內置有警察制服一套（參第9678號偵卷第36頁照片），可
    信被告確實有被害人等所指訴之行為無訛，被告所辯僅係卸
    責之詞，不足採信。本件事證明確，被告犯行應堪認定。
四、被告與其他共犯盜蓋上揭被害人己○○等五人之印章以偽造
    提款單（取款憑條）並持以詐領存款以為行使之行為，足以
    使各存款人發生存款減損、使各存款銀行、郵局、農會發生
    可能遭存款人訴訟賠償之損害。故核被告所為係犯刑法第21
    6條、第210條行使偽造私文書罪、第339條第1項之詐欺取財
    罪、第339條之2第1項之利用自動付款設備詐欺罪、第158第
    1項之僭行公務員職權罪、第159條冒充公務員服章罪。又(甲)
    被告就犯罪事實欄(一)部分與該不詳姓名之成年男子，(二)部分
    與丑○○、子○○，(三)部分與丑○○、子○○、江銘滄、該
    不詳姓名之成年女子，(四)部分與該姓名不詳之成年男子，(五)
    部分與子○○，(六)部分與該不詳姓名之成年女子，分別有犯
    意聯絡及行為分擔，均為共同正犯，(乙)被告五次盜蓋被害人
    印章之行為係偽造提款單（取款憑條）之階段行為，而偽造
    提款單（取款憑條）之行為，則為行使之行為所吸收，均不
    另論罪，(丙)被告五次行使偽造私文書罪、六次詐欺取財罪、
    三次僭行公務員職權罪、三次冒充公務員服章罪，各時間緊
    接，方法相同，觸犯構成要件相同之罪名，各顯係基於概括
    犯意為之，各應依連續犯規定論以連續行使偽造私文書罪、
    連續詐欺取財罪、連續僭行公務員職權罪、連續冒充公務員
    服章罪，(丁)被告於短時間內盜領壬○○之存款三萬元、六千
    元共兩次，應屬接續犯，為單純一罪，(戊)起訴書於證據並所
    犯法條欄內雖未載及被告所為涉犯刑法第339條之2第1項之
    利用自動付款設備詐欺罪、第158第1項之僭行公務員職權罪
    、第159條冒充公務員服章罪，但因起訴書已載明該些事實
    ，本院自得依法論科，(己)被告所犯之連續行使偽造私文書罪
    、連續詐欺取財罪、連續僭行公務員職權罪、連續冒充公務
    員服章罪、一次利用自動付款設備詐欺罪間，有方法結果之
    牽連犯關係，屬裁判上一罪，應從一重之連續行使偽造私文
    書罪處斷，並加重其刑，(庚)上開行使偽造私文書之事實，雖
    未經起訴，但因與起訴事實有牽連犯之裁判上一罪關係，為
    起訴效力所及，本院自得併予審理，(辛)檢察官聲請併案辦理
    部分（即犯罪事實欄(一)、(六)部分），因與起訴事實有連續犯
    之裁判上一罪關係，亦為起訴效力所及，本院自應併予審理
    ，(壬)被告於83年間，曾因竊盜罪，經本院判處有期徒刑七月
    確定，並於86年8月25日執行完畢，此有灣高等法院被告前
    案紀錄表在卷可按，其受有期徒刑之執行完畢後，五年以內
    再犯本件有期徒刑以上之罪，為累犯，依刑法第47條規定，
    應遞加重其刑。爰審酌被告以其年輕力壯之軀詐騙高齡老人
    賴以維生之積蓄，行為實屬可鄙可恨令人不齒，犯後又飾詞
    矯卸毫無悔意，且未賠償被害人分文，及犯案多起對社會治
    安影響甚鉅等一切情狀，量處如主文所示之刑。另扣案之警
    察制服一套，係被告所有供本件犯行所用之物，此據共犯丑
    ○○陳述在卷，依刑法第38條第1項第2款之規定，併為沒收
    之宣告。
據上論斷，應依刑事訴訟法第299條第1項前段，刑法第28條、第
56條、第158條第1項、第159條、第216條、第210條、第339第1
項、第339條之2第1項、第55條、第47條、第38條第1項第2款，
罰金罰鍰提高標準條例第1條前段，判決如主文。
本案經檢察官丙○○到庭執行職務。
中    華    民    國    95    年    3     月    17    日
                        審判長  法  官  陳慧珊
                                法  官  許月馨
                                法  官  李秋娟
上為正本係照原本作成
如不服本判決，應於判決送達後十日內向本院提出上訴狀，上訴
於臺灣高等法院臺中分院( 須附繕本 )。
                                書記官  魏愛玲
中    華    民    國    95    年    3     月    17    日
附錄論罪科刑法條
刑法第158條第1項
冒充公務員而行使其職權者，處三年以下有期徒刑、拘役或五百
元以下罰金。
刑法第159條
公然冒用公務員服飾、徽章或官銜者，處五百元以下罰金。
刑法第216條
行使第二百十條至第二百十五條之文書者，依偽造、變造文書或
登載不實事項或使登載不實事項之規定處斷。
刑法第210條
偽造、變造私文書，足以生損害於公眾或他人者，處五年以下有
期徒刑。
刑法第339條第1項
意圖為自己或第三人不法之所有，以詐術使人將本人或第三人之
物交付者，處五年以下有期徒刑、拘役或科或併科一千元以下罰
金。
刑法第339條之2第1項
意圖為自己或第三人不法之所有，以不正方法由自動付款設備取
得他人之物者，處三年以下有期徒刑、拘役或一萬元以下罰金。


司法院資訊處製作；財團法人民間司法改革基金會備份。
